臺灣新竹地方法院刑事裁定
110年度撤緩字第92號
聲  請  人  臺灣新竹地方檢察署檢察官
受  刑  人  范先雄


上列聲請人因受刑人竊盜案件（本院109年度竹簡字第112號），
聲請撤銷緩刑之宣告（110年度執聲字第673號），本院裁定如下
：
    主  文
聲請駁回。
    理  由
一、聲請意旨略以：受刑人范先雄前因竊盜案件，經本院以109
    年度竹簡字第112號判處拘役30日，緩刑2年，於民國109年2
    月24日確定在案。惟其於緩刑前即108年1月14日前某時更幫
    助犯詐欺取財罪，經本院以108年度易字第964號判決判處有
    期徒刑5月，經臺灣高等法院以110年度上易字第542號判決
    上訴駁回，於110年5月11日確定，核該受刑人所為於緩刑期
    前故意另幫助犯詐欺取財罪，並在緩刑期內受有期徒刑宣告
    確定，足認原宣告之緩刑難收其預期效果，已合於刑法第75
    條之1第1項第1款所定撤銷緩刑宣告之原因，爰依刑事訴訟
    法第476條規定聲請撤銷等語。
二、按受緩刑之宣告而有下列情形之一，足認原宣告之緩刑難收
    其預期效果，而有執行刑罰之必要者，得撤銷緩刑之宣告：
    一、緩刑前因故意犯他罪，而在緩刑期內受6月以下有期徒
    刑、拘役或罰金之宣告確定者，刑法第75條之1第1項第1款
    定有明文。考其立法意旨略以：關於緩刑之撤銷，現行法第
    75條第1項固已設有2款「應」撤銷之原因；至「得」撤銷緩
    刑之原因，則僅於保安處分章內第93條第3項與撤銷假釋合
    併加以規定，體例上不相連貫，實用上亦欠彈性，爰參酌德
    國及奧地利現行立法例增訂得撤銷緩刑之原因，其中現行關
    於緩刑前或緩刑期間故意犯他罪，而在緩刑期內受得易科罰
    金之有期徒刑之宣告者，列為應撤銷緩刑之事由，因認過於
    嚴苛，而排除第75條應撤銷緩刑之事由，移列至得撤銷緩刑
    事由，俾使法官依被告再犯情節，而裁量是否撤銷先前緩刑
    之宣告。其次，如有前開事由，但判決宣告拘役、罰金時，
    可見行為人仍未見悔悟，有列為得撤銷緩刑之事由，以資彈
    性適用，爰於第1項第1款、第2款增訂之。且本條採用裁量
    撤銷主義，賦予法院撤銷與否之權限，特於第1項規定實質
    要件為「足認原宣告之緩刑難收其預期效果，而有執行刑罰
    之必要」，供作審認之標準。亦即於「得」撤銷緩刑之情形
    ，法官應依職權本於合目的性之裁量，妥適審酌被告所犯前
    後數罪間，關於法益侵害之性質、再犯之原因、違反法規範
    之情節是否重大、被告主觀犯意所顯現之惡性及其反社會性
    等情，是否已使前案原為促使惡性輕微之被告或偶發犯、初
    犯改過自新而宣告之緩刑，已難收其預期之效果，而確有執
    行刑罰之必要，此與刑法第75條第1項所定2款要件有一具備
    ，即毋庸再行審酌其他情狀，應逕予撤銷緩刑之情形不同，
    先予敘明。
三、經查：
(一)受刑人前因竊盜案件，經本院以109年度竹簡字第112號判處
    拘役30日，如易科罰金，以新臺幣（下同）1,000元折算1日
    ，並宣告緩刑2年，且應於判決確定後6月內向公庫支付3萬
    元，於109年2月24日確定（下稱前案），緩刑期間自109年2
    月24日至111年2月23日止；惟受刑人因於緩刑期前之108年1
    月14日前某時，幫助犯詐欺取財罪，經本院以108年度易字
    第964號判處有期徒刑5月，如易科罰金，以1,000元折算1日
    ，嗣檢察官及受刑人均提起上訴，經臺灣高等法院以110年
    度上易字第542號判決駁回上訴，並於110年5月11日確定(下
    稱後案）等情，有各該判決書及臺灣高等法院被告前案紀錄
    表在卷足參。是受刑人於本案（前案）緩刑前因故意犯罪，
    而在緩刑期內受6月以下有期徒刑之宣告確定乙情，固堪認
    定。
(二)惟刑法緩刑制度係為促進惡性輕微之被告或偶發犯、初犯利
    於改過自新而設，刑法第75條之1又已課予法院裁量之義務
    ，則受刑人雖合於上開要件，然是否已足認本案緩刑宣告難
    收其預期效果，而有執行刑罰之必要，仍須衡酌相關情況決
    之。查受刑人前案所犯係刑法第320條第1項之竊盜罪，而後
    案所犯係刑法第30條第1項前段、第339條第1項之幫助詐欺
    取財罪，二罪之犯罪類型、目的、原因、手段、侵害之法益
    等均屬迥異，卷內復無明確證據顯示前後案件有何關連性及
    類似性，受刑人於前後案件所顯現之惡性及其反社會性亦有
    不同，兩者間顯無再犯原因之關連性。據此，尚難遽認前案
    判決給予受刑人之緩刑宣告有何難收預期效果而有執行刑罰
    之必要；況且，受刑人於後案所涉幫助犯詐欺取財之犯行，
    雖係在前案緩刑期（即109年2月24日至111年2月23日）前所
    為，惟觀諸前後二案之判決內容，可知受刑人後案之犯罪時
    間（即108年1月14日前某時），係早於前案判決之時間（即
    109年1月13日），尚無法期待受刑人於犯後案時，即預知日
    後前案之犯罪行為將獲判緩刑之寬典，自不能逕以緩刑前所
    犯之後案即推認原緩刑宣告難收預期效果或有執行刑罰之必
    要。此外，聲請人除提出判決書資為本件聲請撤銷緩刑之佐
    證外，別無敘明其他「難收其預期效果，而有執行刑罰之必
    要」之實質上理由供本院審酌，本院若遽行撤銷前案緩刑宣
    告，未免過於嚴苛。實以，倘僅依受刑人於緩刑期前更犯他
    罪之事實，一律撤銷緩刑，則刑法第75條及第75條之1即無
    區分之必要，進而前開刑法第75條之1第1項之立法本旨將意
    義盡失，與緩刑之目的乃係避免短期自由刑之弊，並給予受
    刑人自新機會，未盡相符。
(三)綜上，聲請人聲請撤銷受刑人本案緩刑之宣告，固非無據，
    然經本院審酌上情，尚難確認原宣告之緩刑難收預期之效果
    ，而有執行刑罰之必要，故認聲請人聲請撤銷受刑人之緩刑
    宣告，尚有未合，應予駁回。
四、依刑事訴訟法第220條，裁定如主文。
中　　華　　民　　國　　110 　年　　8 　　月　　20　　日
                  刑事第九庭  法　官　李建慶
以上正本證明與原本無異。
如不服本裁定，應於裁定送達後5日內向本院提出抗告狀。
中　　華　　民　　國　　110 　年　　8 　　月　　20　　日
                              書記官  張慧儀